臺灣高等法院臺中分院刑事判決　　　 100年度上訴字第1843號
上　訴　人
即　被　告　黃永見
上列上訴人因違反毒品危害防制條例案件，不服臺灣臺中地方法
院100年度訴字第1476號中華民國100年7月22日第一審判決（起
訴案號：臺灣臺中地方法院檢察署100年度撤緩毒偵字第64號）
，提起上訴，本院判決如下：
    主    文
原判決撤銷。
黃永見施用第二級毒品，累犯，處有期徒刑伍月；又施用第一級
毒品，累犯，處有期徒刑捌月。應執行有期徒刑拾壹月。
    犯罪事實
一、黃永見前曾於民國（下同）87年間因施用毒品案件，經本院
    以87年度上訴字第952號裁定送勒戒處所觀察、勒戒後，經
    評定無繼續施用毒品之傾向，由本院以87年度上訴字第952
    號判決免刑確定，並於87年6月23日釋放；復於90年（原審
    判決誤載為89年）間因施用毒品案件，經原審法院以90年度
    毒聲字第2446號裁定送勒戒處所觀察、勒戒後，經評定有繼
    續施用毒品之傾向，再經原審法院以90年度毒聲字第2835號
    裁定令入戒治處所施以強制戒治，於強制戒治期間屆滿3個
    月後，其成績經評定為合格，無繼續戒治之必要，而由臺灣
    臺中地方法院檢察署檢察官聲請，經原審法院以91年度毒聲
    字第353號裁定停止戒治，所餘戒治期間付保護管束，黃永
    見即於91年3月7日出所，而該案並經檢察官提起公訴，經原
    審法院以90年度訴字第1412號刑事判決分別判處有期徒刑1
    年、6月，定應執行刑為有期徒刑1年4月確定；然黃永見猶
    不知戒惕，於停止戒治付保護管束期間，復於91年間因施用
    毒品案件，遭原審法院以91年度毒聲字第1334號撤銷前開停
    止戒治，所餘戒治期間付保護管束之裁定，應執行殘餘戒治
    期間，並至91年11月27日執行強制戒治完畢釋放，而該案經
    檢察官提起公訴，經原審法院以91年度訴字第1394號刑事判
    決判處有期徒刑1年4月確定；另黃永見於89年間因搶奪案件
    ，經原審法院以90年度訴字第447號刑事判決判處有期徒刑2
    年確定；再於91年間因重利案件，經原審法院以92年度豐簡
    字第193號刑事簡易判決判處有期徒刑6月確定；復於91年間
    因違反毒品危害防制條例案件，經原審法院以92年度易字第
    819號刑事判決判處有期徒刑4月確定；嗣上開有期徒刑1年4
    月、2年、6月、4月經原審法院以92年度聲字第2843號刑事
    裁定合併定其應執行刑為有期徒刑3年10月確定，並與前開
    應執行有期徒刑1年4月接續執行，於91年11月27日入監執行
    後，於95年8月22日假釋付保護管束，至96年7月16日假釋期
    滿未經撤銷假釋，其未執行之刑，以已執行論而執行完畢。
二、詎黃永見猶不知戒改，竟基於施用第二級毒品甲基安非他命
    之犯意，於98年10月19日13時許，在在臺中縣神岡鄉（現改
    制為臺中市神岡區○○○里○○街30號之住處，以錫箔紙包
    裹第二級毒品甲基安非他命，以火加以燒烤使成霧化氣體，
    再使用其煙霧之方式，施用第二級毒品甲基安非他命1次；
    又另行基於施用第一級毒品海洛因之犯意，於同日23時許，
    在上開住處，以將第一級毒品海洛因羼入香菸再點火施用之
    方式，施用第一級毒品海洛因1次。嗣於98年10月22日20時
    13分許，為警持原審法院核發之搜索票至黃永見上開住處執
    行搜索，經黃永見同意採集其尿液送驗，結果呈安非他命（
    原審法院漏載）、甲基安非他命、可待因（原審法院漏載）
    、嗎啡陽性反應。
三、案經臺中縣（現改制為臺中市政府）警察局烏日分局報請臺
    灣臺中地方法院檢察署檢察官偵查起訴。
    理     由
一、證據能力之說明：
    按現行刑事訴訟法關於「鑑定」之規定，除選任自然人充當
    鑑定人外，另設有囑託機關鑑定制度。依同法第198條、第
    208條之規定，不論鑑定人或鑑定機關、團體，固均應由法
    院、審判長、受命法官或檢察官視具體個案之需要而為選任
    、囑託，並依第206條之規定，提出言詞或書面報告，始符
    合同法第159條第1項所定得作為證據之「法律有規定」之情
    形，否則所為之鑑定，仍屬傳聞證據。然於司法警察機關調
    查中之案件，為因應實務上，或因量大、或有急迫之現實需
    求，併例行性當然有鑑定之必要者，例如毒品之種類與成分
    、尿液之毒品反應，或者槍彈有無殺傷力等鑑定，基於檢察
    一體原則，得由該管檢察長對於轄區內之案件，以事前概括
    選任鑑定人或囑託鑑定機關、團體之方式，俾便轄區內之司
    法警察官、司法警察對於調查中之此類案件，得即時送請先
    前已選任之鑑定人或囑託之鑑定機關、團體實施鑑定，以求
    時效（法務部92年9月1日法檢字第0920035083號函參照，刊
    載於法務部公報第312期）。此種由檢察機關概括選任鑑定
    人或概括囑託鑑定機關、團體，再轉知司法警察官、司法警
    察於調查犯罪時參考辦理之作為，法無明文禁止，係為因應
    現行刑事訴訟法增訂傳聞法則及其例外規定之實務運作而為
    。凡此，為本院辦案職務上所已知之事實。此種由司法警察
    官、司法警察依檢察官所概括選任之鑑定人或囑託鑑定機關
    、團體所為之鑑定結果，與檢察官選任或囑託為鑑定者，性
    質上並無差異，同具有證據能力（最高法院96年度臺上字第
    2860號判決意旨參照）。是以，上訴人即被告黃永見（下稱
    被告）為警查獲時所採尿液送驗之詮昕科技股份有限公司濫
    用藥物尿液檢驗報告書1份，依上述說明，此係由司法警察
    官、司法警察依檢察官所概括選任之鑑定人或囑託鑑定機關
    、團體所為之鑑定結果，與檢察官選任或囑託為鑑定，性質
    上並無差異，自有證據能力。
二、認定犯罪事實所憑之證據及理由：
  (一)訊據被告對於上開犯罪事實坦承不諱（見本院卷第25頁背面
    、34頁），核與其於偵訊中及原審準備程序、審理時所陳相
    符（見毒偵卷第18至19頁，原審卷第19頁背面、22頁），且
    被告為警查獲時，所採尿液送詮昕科技股份有限公司檢驗結
    果，呈安非他命、甲基安非他命、可待因、嗎啡陽性反應等
    情，有該公司出具之濫用藥物尿液檢驗報告1紙存卷足憑（
    見警卷第15頁），而海洛因施用入人體後水解還原成嗎啡，
    再循嗎啡之代謝方式排出體外，已據行政院衛生署藥物食品
    檢驗局（81）藥檢壹字第006431號函說明綦詳，顯見被告關
    於曾於上開時、地施用第二級毒品甲基安非他命、第一級毒
    品海洛因之自白，應與事實相符。
  (二)按毒品危害防制條例於92年7月9日修正公布，自93年1月9日
    施行，其中第20條、第23條將施用毒品之刑事處遇程序，區
    分為「初犯」及「5年內再犯」、「5年後再犯」。依其立法
    理由之說明：「初犯」，經觀察、勒戒或強制戒治後，應為
    不起訴處分或不付審理之裁定；依其立法理由之說明：「初
    犯」，經觀察、勒戒或強制戒治後，應為不起訴處分或不付
    審理之裁定；經觀察、勒戒或強制戒治執行完畢釋放後，「
    5年內再犯」者，因其再犯率甚高，原實施之觀察、勒戒及
    強制戒治既已無法收其實效，爰依法追訴或裁定交付審理。
    至於經觀察、勒戒或強制戒治執行完畢釋放後，「5年後再
    犯」者，前所實施之觀察、勒戒或強制戒治已足以遮斷其施
    用毒品之毒癮，為期自新及協助其斷除毒癮，仍適用「初犯
    」規定，先經觀察、勒戒或強制戒治之程序。從而依修正後
    之規定，僅限於「初犯」及「5年後再犯」二種情形，始應
    先經觀察、勒戒或強制戒治程序。倘被告於5年內已再犯，
    經依法追訴處罰，縱其第3次（或第3次以上）再度施用毒品
    之時間，在初犯經觀察、勒戒或強制戒治執行完畢釋放5年
    以後，已不合於「5年後再犯」之規定，且因已於「5年內再
    犯」，顯見其再犯率甚高，原實施觀察、勒戒或強制戒治，
    已無法收其實效，即應依該條例第10條處罰（最高法院97年
    度第5次刑事庭會議決議參照）。查被告前曾於87年間因施
    用毒品案件，經本院以87年度上訴字第952號裁定送勒戒處
    所觀察、勒戒後，經評定無繼續施用毒品之傾向，由本院以
    87年度上訴字第952號判決免刑確定，並於87年6月23日釋放
    ；復於90年間，因施用毒品案件，經原審法院以90年度毒聲
    字第2446號裁定送勒戒處所觀察、勒戒後，經評定有繼續施
    用毒品之傾向，再經原審法院以90年度毒聲字第2835號裁定
    令入戒治處所施以強制戒治，於強制戒治期間屆滿3個月後
    ，其成績經評定為合格，無繼續戒治之必要，而由臺灣臺中
    地方法院檢察署檢察官聲請，經原審法院以91年度毒聲字第
    353號裁定停止戒治，所餘戒治期間付保護管束，被告即於
    91年3月7日出所，而該案並經檢察官提起公訴，經原審法院
    以90年度訴字第1412號刑事判決分別判處有期徒刑1年、6月
    ，定應執行刑為有期徒刑1年4月確定；然被告猶不知戒惕，
    於停止戒治付保護管束期間，復於91年間因施用毒品案件，
    遭原審法院以91年度毒聲字第1334號撤銷前開停止戒治，所
    餘戒治期間付保護管束之裁定，應執行殘餘戒治期間，並至
    91年11月27日執行強制戒治完畢釋放，而該案經檢察官提起
    公訴，經原審法院以91年度訴字第1394號刑事判決判處有期
    徒刑1年4月確定；復於91年間因違反毒品危害防制條例案件
    ，經原審法院以92年度易字第819號刑事判決判處有期徒刑4
    月確定，並均執行完畢等情，有臺灣高等法院被告前案紀錄
    表及臺灣臺中地方法院檢察署刑案資料查註紀錄表各1份存
    卷可佐，則被告於本案犯罪事實欄所載時、地再分別犯施用
    第二級、第一級毒品罪，雖距87年6月23日觀察、勒戒執行
    完畢釋放後之時間，已在5年以後，惟其自87年6月23日起5
    年內已再犯施用毒品經觀察、勒戒、強制戒治及依法訴追處
    罰，揆諸上開最高法院判決意旨，本案仍應予以依法論科。
  (三)綜上，被告於上開時、地分別施用第二級毒品甲基安非他命
    、第一級毒品海洛因之犯行，均事證明確，洵堪認定。
三、論罪科刑之理由：
    核被告所為，係犯毒品危害防制條例第10條第2項之施用第
    二級毒品罪、同條例第10條第1項之施用第一級毒品罪。且
    ：
  (一)被告施用毒品前之分別持有第二級、第一級毒品行為，本應
    以持有論，惟持有後進而施用，其持有之低度行為應被施用
    之高度行為所吸收，故不再另論其持有毒品罪。
  (二)被告所犯前開二罪間，犯意各別，罪名互殊，應予分論併罰
    。
  (三)另被告前曾於91年間因違反毒品危害防制條例案件，經原審
    法院以90年度訴字第1412號刑事判決分別判處有期徒刑1年
    、6月，定應執行刑為有期徒刑1年4月確定；又於91年間因
    違反毒品危害防制條例案件，經原審法院以91年度訴字第13
    94號刑事判決判處有期徒刑1年4月確定；另於89年間因搶奪
    案件，經原審法院以90年度訴字第447號刑事判決判處有期
    徒刑2年確定；再於91年間因重利案件，經原審法院以92年
    度豐簡字第193號刑事簡易判決判處有期徒刑6月確定；復於
    91年間因違反毒品危害防制條例案件，經原審法院以92年度
    易字第819號刑事判決判處有期徒刑4月確定；嗣上開有期徒
    刑1年4月、2年、6月、4月經原審法院以92年度聲字第2843
    號刑事裁定合併定其應執行刑為有期徒刑3年10月確定，並
    與前開應執行有期徒刑1年4月接續執行，於91年11月27日入
    監執行後，於95年8月22日假釋付保護管束，至96年7月16日
    假釋期滿未經撤銷假釋，其未執行之刑，以已執行論而執行
    完畢之事實，有臺灣高等法院被告前案紀錄表及臺灣臺中地
    方法院檢察署刑案資料查註紀錄表各1份在卷足參，其於5年
    以內再故意犯本件有期徒刑以上之二罪，均應依刑法第47條
    第1項規定，論以累犯，並加重其刑。
四、原審以被告之罪證明確，予以論罪科刑，固非無見。惟：按
    數罪併罰，分別宣告其罪之刑，宣告多數有期徒刑者，於各
    刑中之最長期以上，各刑合併之刑期以下，定其刑期，刑法
    第51條第5款前段定有明文。查被告所犯前開二項罪名，犯
    意各別，行為互殊，應予分論併罰，原審據以定其應執行刑
    ，原非無據，然揆諸上開法律規定，被告之執行刑，應於首
    揭宣告較長之有期徒刑8月以上，合併之有期徒刑1年1月以
    下定之，乃原審未詳予核計，竟定其應執行刑為有期徒刑1
    年11月，已逾合併之有期徒刑1年1月之上限，顯有未洽。被
    告提起上訴，認為原審判決量刑過重，且定應執行刑有誤，
    指摘原判決不當等語；然經核原判決認事用法，並無不合，
    各罪量刑亦屬妥適，是上訴意旨所指摘量刑過重部分，為無
    理由，惟就指摘原審判決定應執行刑不當部分，為有理由。
    則原判決既有上開可議之處，即屬無可維持，自應由本院予
    以撤銷改判。
五、爰審酌被告素行不佳，且前經觀察、勒戒及強制戒治後，仍
    不知戒惕，一再施用毒品，無視於毒品對於自身健康之戕害
    及國家對於杜絕毒品犯罪之禁令，不知戒除惡習，惡性非輕
    ，然念及坦承犯行，態度良好，其施用毒品並無危害他人及
    施用之次數等一切情狀，分別量處如主文第2項所示之刑，
    並定其應執行之刑，以資懲戒。
據上論斷，應依刑事訴訟法第369條第1項前段、第364條、第299
條第1項前段，毒品危害防制條例第10條第1項、第2項，刑法第
11條前段、第47條第1項、第51條第5款，判決如主文。
本案經檢察官徐松奎到庭執行職務。
中    華    民    國    100    年    10    月    27    日
            刑事第十庭    審判長法  官  江  錫  麟
                                法  官  胡  文  傑
                                法  官  周  瑞  芬
以上正本證明與原本無異。
施用第一級毒品罪部分，得上訴。如不服本判決應於收受送達後
10日內向本院提出上訴書狀，其未敘述上訴之理由者並得於提起
上訴後10日內向本院補提理由書（均須按他造當事人之人數附繕
本）。
施用第二級毒品罪部分，不得上訴。
                                書記官  廖  婉  菁
中    華    民    國   100    年    10    月    27    日
附錄本判決論罪科刑法條
毒品危害防制條例第10條：
  施用第一級毒品者，處6月以上5年以下有期徒刑。
  施用第二級毒品者，處3年以下有期徒刑。